【裁判字號】    98,交聲,3363
【裁判日期】    981030
【裁判案由】    交管條例聲異
【裁判全文】
臺灣板橋地方法院交通事件裁定       98年度交聲字第3363號
原處分機關  交通部公路總局臺北區監理所
異  議  人  中福加油站股份有限公司
即受處分人          址設臺北縣.
代  表  人  甲○○
上列受處分人即異議人因違反道路交通管理處罰條例案件，對於
交通部公路總局臺北區監理所民國98年9 月7 日所為之北監自裁
字第裁40-CG0000000號裁決處分，聲明異議，本院裁定如下：
    主  文
異議駁回。
    理  由
一、原處分意旨略以：異議人即受處分人中福加油站股份有限公
    司所有之車牌號碼2T-7599 號自用小客車，於民國98年3 月
    21日8 時47分許，行經臺北縣板橋市華翠橋時（往臺北方向
    ），因於限速時速60公里路段，以時速129 公里之速度行駛
    ，超速69公里（60公里以上未滿80公里），經臺北縣政府警
    察局交通大隊值勤員警以移動式雷達測速器照相採證，掣單
    逕行舉發後，嗣受處分人雖提出申訴，然經原處分機關函請
    舉發機關查證後，仍認受處分人所有之該部自用小客車有於
    前揭路段超速行駛之違規行為，原處分機關乃依道路交通管
    理處罰條例第43條第4 項規定，對異議人裁處吊扣汽車牌照
    3 個月（原處分機關另依道路交通管理處罰條例第43條第1
    項第2 款、第63條第1 項第3 款、第24條第1 項第3 款等規
    定，以98年9 月7 日北監自裁字第裁40-CG0000000號裁決處
    分〈裁決書漏載第63條第1 項第3 款、第24條第1 項第3 款
    ，爰予補充〉，就異議人所有自小客車之汽車駕駛人，行車
    速度，超過規定之最高時速60公里以上之違規事實，對異議
    人裁處罰鍰新臺幣《下同》1,2000元，併記違規點數3 點，
    且應參加道路交通安全講習）。
二、異議人異議意旨略以：因不服下列事由：查華翠橋上舉發
    處所未依據道路交通管理處罰條例第7 之2 條規定於偵測速
    度之處所前100 公尺設立警告標誌，其標誌設置距離照相採
    證處所未足100 公尺以上，有違上述法規；其設置之標誌
    不符合標誌標線號誌設置辦法第23條中所規定之警告標誌樣
    式，按警告標誌其體型應為正等邊三角形，顏色應為白底紅
    邊及黑色圖案等；查板橋市華翠橋上所設置之標誌，依前
    述已有違標誌之樣式，另其上書寫「常」有測速照相，按「
    常」字為廣泛之說辭，可以稱為經常有，惟並無法與「前有
    測速照相」之「前」字相等，其語意不詳，且政府網站亦未
    依其規定有上網公告之情形，故本案之照相採證，實屬非法
    ；本案舉發通知單之「送達」未經中福加油站員工簽收，
    其簽收人「劉志鵬」並非本公司員工，其送達程序未完備，
    其依逾期逕行裁決加重處分即有不當之處，故不服原裁決處
    分，爰依法聲明異議云云。
三、按汽車駕駛人，行車速度，超過規定之最高時速60公里以上
    ，處6,000 元以上24,000元以下罰鍰；又汽車駕駛人有第1
    項第2 款之行為者，並吊扣該汽車牌照3 個月，道路交通管
    理處罰條例第43條第1 項第2 款、第4 項分別定有明文。次
    按違反道路交通管理處罰條例第43條第1 項第2 款，並記違
    規點數3 點，道路交通管理處罰條例第63條第1 項第3 款亦
    有明定，然而，前揭條文係規定為「汽車駕駛人」，而核究
    違規記點處分之目的，旨在受違規記點處分人所記點數達於
    一定程度時，應分別施以吊扣或吊銷駕駛執照之裁罰，若受
    處分人為法人，本身並無駕駛執照得予吊扣或吊銷，亦無參
    加道路交通安全講習可言，自無於裁處時另記違規點數、參
    加道路交通安全講習之必要；復按，汽車駕駛人之行為經以
    科學儀器取得證據資料證明其行為違規，當場不能或不宜攔
    截製單舉發者，得逕行舉發；對於行車速度超過規定之最高
    速限或低於規定之最低速限之違規行為，採用固定或非固定
    式科學儀器取得證據資料證明者，於一般道路須至少於100
    公尺，於高速公路、快速公路須至少於300 公尺前，明顯標
    示之，同條例第7 條之2第1項第7 款、第3 項亦規定明確。
    又依上開規定逕行舉發時，應記明車輛牌照號碼、車型等可
    資辨明之資料，以汽車所有人為被通知人製單舉發，道路交
    通管理處罰條例第7 條之2 第1 項第7 款、第2 項第9 款及
    第4 項亦均有明定。再按受舉發違反道路交通管理事件之受
    處罰人，認為受舉發之違規行為應歸責他人者，應於舉發違
    反道路交通管理事件通知單應到案日期前，檢附相關證據及
    應歸責人相關證明文件，向處罰機關告知應歸責人，處罰機
    關應即另行通知應歸責人到案依法處理；逾期未依規定辦理
    者，仍依本條例各該違反條款規定處罰，觀諸道路交通管理
    處罰條例第85條第1 項、第4 項及違反道路交通管理事件統
    一裁罰標準及處理細則第36條等規定甚明；查：
(一)、原舉發機關即台北縣政府警察局交通警察大隊員警前以移動
    式雷達測速照相之科學儀器取得證據資料，證明受處分人所
    有之車牌號碼：2T-7599 號自用小客車，於98年3 月21日8
    時47分許，行經臺北縣板橋市華翠橋時（往臺北方向），有
    於限速時速60公里路段，以時速129 公里之速度行駛，超速
    69公里（60公里以上未滿80公里）之違規事實，舉發員警且
    按已查明之車籍資料，填註車牌號碼、車輛種類、車主姓名
    、登記之車籍地址，併於舉發通知單上加註「逕行舉發附採
    證照片」等文字後，將該舉發通知單併附採證相片交由郵務
    機關送達等情，有舉發通知單、採證相片等在卷足稽，且受
    處分人對於其所有之前開自用小客車，確有行經如上時、地
    ，為警拍照採證後逕行舉發前開違規事實等情節，亦不否認
    ，故上述交通違規，其逕行舉發程序自屬合法、完備，而異
    議人所有之自用小客車確有汽車駕駛人行車速度，超過規定
    之最高時速六十公里以上之違規行為，亦可認定。
(二)、異議人雖執前詞置辯，即以不應受罰為由聲明異議；然：(1)
    前開自用小客車於98年3 月21日8 時47分，行經台北縣板橋
    市華翠橋（往台北方向）交通違規1 節，台北縣政府警察局
    乃採用移動式雷達測速照相採證，並於違規地點前方140 公
    尺處及240 公尺處，依據道路交通管理處罰條例第7 條之2
    第3 項規定，設置「限速60公里」及「常有測速照相」標誌
    及警告示牌，以告知用路人應依照道路速限標誌行駛，此有
    台北縣政府警察局98年8 月27日北縣警交字第0980124914號
    書函在卷可參，足認採用科學儀器而對於本件違規超速行為
    所取得之證據資料，有依前揭規定於道路至少於100 公尺前
    設置標誌，異議人前開指稱警告標誌設置距離照相採證處所
    未足100 公尺以上云云，容有誤會；(2)況按標誌、標線、號
    誌之設置目的，在於提供車輛駕駛人及行人有關道路路況之
    警告、禁制、指示等資訊，以便利行旅及促進交通安全，道
    路交通標誌標線號誌設置規則第2 條定有明文；而道路交通
    管理處罰條例第7 條之2 第3 項之規定，係權衡交通主管機
    關應以一切可能方法提醒用路人遵守道路交通管理規則，以
    維護交通秩序並確保其生命身體財產安全與處罰為最後手段
    性原則後，乃規定採用固定或非固定式科學儀器取得證據資
    料證明者，於一般道路須至少於100 公尺，於高速公路、快
    速公路須至少於300 公尺前，『明顯標示之』，故設置警告
    性質告示牌之旨，即在提醒用路人遵守道路交通管理規則，
    以維護交通秩序並確保其生命身體財產安全，達到依行車速
    限駕駛進而維護行車安全之最大效益，尚非謂如有違反，駕
    駛人超速行駛之違規行為即應不罰，應甚明確；再者，行政
    機關依當地之實際路況、行車流量、行車速度及交通安全等
    情況而為設置告示牌與採證相機之位置，此屬行政機關之行
    政裁量範圍，而市區道路上所設置「常有測速照相」之警告
    性質告示牌，僅具提醒、督促駕駛人注意之作用而已，是本
    件中，該「最高速限60公里」之禁制標誌及「常有測速照相
    」之警告性質告示牌，既已依前揭規定分別設置於本件拍照
    地點前約140 公尺及240 公尺處，業如前述，據此可認，該
    等警告性質告示牌及禁制標誌自均已符合上開法律規定，且
    亦可使行經該路段之汽車駕駛人得有充分的時間及距離以反
    應行車速度符合該路段之速限範圍內，更遑論該「最高速限
    60公里」之禁制標誌，乃係對汽車駕駛人有「令行禁止」之
    規制性質，汽車駕駛人行經該路段自應隨時遵守該路段之速
    限範圍，如駕車恣意逾越該速限範圍，自均該當相關違規行
    為；(3)又有左列情形之一者，應設置警告標誌：一、急彎路
    段。二、險坡路段。三、交岔路口。四、道路施工路段。五
    、鐵路平交道附近。六、臨時突發危險情況路段。七、其他
    路況特殊路段；警告標誌之設計，依左列規定：一、體形正
    等邊三角形。二、顏色白底、紅邊、黑色圖案。但「注意號
    誌」標誌之圖案為紅、黃、綠、黑四色。三、大小尺寸標準
    型邊長九○公分，邊寬七公分。放大型邊長一二○公分，邊
    寬九公分。縮小型邊長六○公分，邊寬五公分。特大型視實
    際情況定之。四、警告標誌設置位置與警告標的物起點之距
    離，應配合行車速率，自四五公尺至二○○公尺為度，如受
    實際情形限制，得酌予變更。但其設置位置必須明顯，並不
    得少於安全停車視距。道路交通標誌標線號誌設置規則第23
    條固定有明文；然警告性質告示牌用以促使車輛駕駛人及行
    人瞭解道路上之特殊狀況，提高警覺，並準備防範應變之措
    施，為黃底黑字黑邊，道路交通標誌標線號誌設置規則第
    137 條第1 款亦定有明文；茲系爭「常有測速照相」之告示
    牌，乃具提醒、督促駕駛人注意之作用，業如前述，是其性
    質核屬警告性質告示牌，而非所謂警告標誌，而上開規則並
    未規範警告性質告示牌之長、寬、面積，異議人認系爭「常
    有測速照相」之警告性質告示牌乃警告標誌，並指稱該等告
    示牌不符合標誌標線號誌設置辦法第23條中所規定之警告標
    誌樣式云云，容有誤會；(4)至本件警告性質告示牌內容固縱
    記載為「常有測速照相」，非「前有測速照相」，然依其記
    載內容已足使一般人民於理解上無須借助專業知識即可明瞭
    前方經常可能有測速照相機存在，駕駛人行車速度若超過規
    定之最高時速時，即有遭受舉發處罰之可能，茲本件異議人
    於異議狀中亦自承「常有測速照相」，字面解釋為「經常有
    」之意思等語，由此可知異議人亦已知悉此告示牌所揭示之
    意義，故此「常有測速照相」之告示牌雖與一般「前有測速
    照相」告示牌用語不同，然其已具備法明確性原則的要求亦
    無疑義，故異議人認為本件警方以「常有測速照相」來取代
    一般「前有測速照相」，並沒有盡到「明顯標示」之告知義
    務，其所辯亦難遽採；綜上，異議人上開所辯各節，均難據
    為免責之事由，從而，異議人執前詞置辯，尚難遽採。
(三)、綜上，異議人所有之自用小客車確有汽車駕駛人行車速度，
    超過規定之最高時速六十公里以上之違規行為，事證明確，
    是異議人以前詞置辯，尚無足取，則原處分機關因依道路交
    通管理處罰條例第43條第4 項規定，裁處異議人吊扣汽車牌
    照3 個月，核無不當，異議人之異議為無理由，應予駁回。
據上論斷，應依道路交通案件處理辦法第19條，裁定如主文。
中    華    民    國    98    年    10    月    30    日
                  交通法庭  法  官  陳明偉
以上正本證明與原本無異
如不服本裁定應於送達後5日內向本院提出抗告狀
                            書記官  陳玉心
中    華    民    國    98    年    10    月    30    日


司法院資訊處製作；財團法人民間司法改革基金會備份。
